臺灣高等法院刑事判決　　　　　　　　94年度上易字第1591號
上　訴　人　臺灣臺北地方法院檢察署檢察官
被　　　告　甲○○
　　　　　　　　　　（現於臺灣台北監獄執行中）
上列上訴人因被告贓物案件，不服臺灣臺北地方法院94年度易字
第376號，中華民國94年8月26日第一審判決（聲請簡易判決處刑
案號：臺灣臺北地方法院檢察署93年度偵字第18674號），提起
上訴，本院判決如下：
    主  文
上訴駁回。
    理  由
一、聲請簡易判決處刑意旨略以：被告甲○○明知 ALL-927號重
    型機車係失竊之贓車（被害人乙○○於民國九十三年十月十
    六日二十一時二十分許，在台北市○○街二四號前失竊），
    竟於九十三年十月十七日上午六時四十分許，在台北市○○
    街與峨嵋街口向綽號「康丁」（年籍不詳）之人借用上開重
    機車。迄九十三年十月十七日上午十二時五分許騎乘上開重
    機車途經台北市○○○路、開封街口時，為警查獲，因認被
    告涉犯刑法第三百四十九條第一項之收受贓物罪嫌云云。
二、按犯罪事實應依證據認定之，無證據不得認定犯罪事實，刑
    事訴訟法第一百五十四條第二項定有明文。次按刑事訴訟法
    上所謂認定犯罪事實之證據，係指足以認定被告確有犯罪行
    為之積極證據而言，該項證據自須適合於被告犯罪事實之認
    定，始得採為斷罪資料。且認定不利於被告之事實，須依積
    極證據，苟積極證據不足為不利於被告事實之認定時，即應
    為有利於被告之認定，更不必有何有利之證據。如未能發現
    相當證據，或證據不足以證明，自不能以推測或擬制之方法
    ，以為裁判之基礎。又刑事訴訟上證明之資料，無論其為直
    接或間接證據，均須達於通常一般之人均不致有所懷疑，而
    得確信其為真實之程度，始得據為有罪之認定，若其關於被
    告是否犯罪之證明未能達此程度，而有合理性懷疑之存在，
    致使無從形成有罪之確信，即不得遽為不利被告之認定，此
    分別有最高法院二十九年上字第三一０五號、三十年上字第
    八一六號、四十年臺上字第八六號、七十六年臺上字第四九
    八六號判例可資參照。
三、訊據被告甲○○堅詞否認有何收受贓物犯行，辯稱：我不知
    道是贓車，我那時候和三、四個人在那裡喝酒，然後康丁騎
    過來，然後我跟他說借我一下，我要載林俊明去上班，一下
    子就回來等語。
四、檢察官認被告涉犯收受贓物犯行，係以系爭機車被竊之事實
    ，業經車主乙○○陳述在卷，且據證人林俊明、林舜田供證
    屬實，並有贓物認領保管收據一紙附卷可稽，被告亦自承該
    部機車係向「康丁」之人所借用。衡諸常情，借用機車為擔
    保來源之正當性，一般人必先檢視行車執照，此為眾所週知
    之理，被告未向「康丁」索取證件，且於機車遭警查扣後未
    與「康丁」交待即自行前往領車，顯然被告確知該機車係屬
    贓物為其論據。
五、經查：
(一)、車牌號碼 ALL-927號重型機車係乙○○所有，乙○○於九十
    三年十月十六日晚間九時二十分許將 ALL-927號重型機車停
    放在台北市○○區○○街二四號前，翌日（十七日）上午十
    一時許前往取車時發現該機車遭不詳姓名之人騎走失竊一節
    ，已據證人乙○○於九十三年十月十七日警詢、九十三年十
    一月十五日偵查時證述綦詳，並有行照影本、贓物認領保管
    收據一紙在卷可稽，是知 ALL-927號重型機車是失竊之贓物
    無訛。
(二)、又被告於九十三年十月十七日上午六時四十分許騎乘 ALL-
    927 號重型機車後載林俊明行經台北市○○街麥當勞前時因
    酒醉駕車為警攔下（所涉酒醉駕車公共危險案件已經判處罰
    金三萬元確定），機車並經查扣在台北市政府警察局萬華分
    局武昌街派出所，同日上午十一時被告前往武昌街派出所領
    取機車，因未繳納酒醉駕車交通違規案件罰鍰遭警拒絕而離
    開，同日上午十二時機車車主乙○○到武昌街派出所報案發
    現 ALL-927號重型機車，並告知機車失竊一事，武昌街派出
    所警員遂於同日上午十二時五分許在台北市○○○路與開封
    街口逮捕被告等情，已據被告、證人乙○○、林俊明陳述在
    卷，並有台北市政府警察局萬華分局武昌街派出所刑事案件
    報告單在卷可稽。
(三)、而被告始終供稱 ALL-927號重型機車係於查獲前不久在台北
    市○○街與漢中街附近向在場一同喝酒之年籍、姓名、住居
    所均不詳綽號「康丁」友人借得載林俊明至獅子林附近上班
    等詞，雖證人林俊明、林舜田證稱：「…（甲○○所騎乘重
    機車 ALL-927號是向誰借？你當時在不在場？）我不知道。
    當時我不在場…」（九十三年十月十七日警詢，林俊明，九
    十三年度偵字第一八六七四號）、「…（被告向『康丁』借
    車時你有無在場？）我不在場，我只知道被告跟綽號『康丁
    』一起喝酒，有無借車我不清楚，我沒有看到…」（九十三
    年十月二十八日偵查，林俊明，九十三年度偵字第一八六七
    四號）、「…『康丁』…九十三年十月十七日早上六時四十
    分騎機車要來跟一位坐輪椅的要打架…被告有無向綽號『康
    丁』借，我不記得…」（九十三年十一月二十二日偵查，林
    舜田，九十三年度偵字第一八六七四號），然亦證稱：「…
    綽號『康丁』當天有兩次騎腳踏車過來打坐輪椅的『王文吉
    』…第三次騎摩拖車過來…」（九十三年十月二十八日偵查
    ，林俊明，九十三年度偵字第一八六七四號）、「…我只看
    到綽號『康丁』騎機車來時就擺在那邊，摔一個杯子以後就
    走路走了，我只看到被告騎『康丁』機車走了…」（九十三
    年十一月二十二日偵查，林舜田，九十三年度偵字第一八六
    七四號）等詞，被告前揭供稱 ALL-927號重型機車係向『康
    丁』借得之詞尚非不足採信。
(四)、惟被告堅詞否認知悉機車係他人失竊之贓物，雖然被告於借
    用 ALL-927號重型機車未向『康丁』索取行車執照一節，業
    據被告供承在卷，衡諸，被告與『康丁』係友人，二人與其
    他友人諸如綽號「天將」、林俊明、林舜田等人在台北市○
    ○街與漢中街附近喝酒之情，此已據被告、證人林俊明、林
    舜田陳明在卷，而證人林俊明亦證稱：「…我朋友甲○○…
    騎乘乙部機車ALL-927號重型機車載我去上班…我本來是要
    走路上班的，我走了上班途中約有一半時林正祥（甲○○之
    誤載）就騎機車ALL-927說要載我至上班地點，我就上車給
    林正祥（甲○○之誤）載…」（九十三年十月十七日警詢）
    等詞，由上可知，被告辯稱向『康丁』借用機車載林俊明前
    往不遠處之獅子林附近上班之詞堪可採認，而此並非稀奇之
    事，亦未逾越其等間之交情，至於被告於借用系爭機車時未
    向『康丁』索取行照，雖有違交通法規，但並非日常生活所
    無，且由被告所稱：「…我不知道是贓車…康丁騎過來，然
    後我跟他說借我一下，我要載林俊明去上班，一下子就回來
    …（借車通常要給行照，不然被查到會被罰錢？）是，我知
    道。但只有一、兩百公尺…」等詞（九十四年八月十二日原
    審審理），顯見被告向康丁借用機車及未索行照為朋友間之
    便宜行事，尚不得據以推斷被告有明知系爭機車為來源不明
    之贓物，且參之被告於九十三年十月十七日上午六時四十分
    許騎乘ALL-927號重型機車後載林俊明行經台北市○○街麥
    當勞前時因酒醉駕車為警攔下，機車並經查扣在台北市政府
    警察局萬華分局武昌派出所，同日上午十一時被告竟又前往
    武昌街派出所領取機車之情，已如前述，益徵被告不知悉向
    康丁所借用之ALL-927號重型機車係失竊之贓物。
(五)、綜上，公訴人所舉證據尚不足認定被告有收受贓物罪之故意
    ，此外，復查無其他積極證據足認被告有公訴人所指之收受
    贓物犯行，揆諸前揭說明，不能證明被告犯罪，原審因而為
    被告無罪判決之諭知，經核並無不當。檢察官上訴意旨略以
    ：(一)被告自始至終都無法說明康丁之真實姓名，或其它可資
    追查之線索，竟然有人會向一名不知悉任何資料之人借用機
    車，又有人會將機車無償交予沒有交情之人使用，實在違反
    社會常情。(二)被告於93年10月17日被查獲使用贓車，卻辯稱
    於當天之不久前向康丁借用該車云云，可是，至94年7月12
    日本件辯論為止，被告明知自己可能會因為此事而身陷囹圄
    ，竟然都沒有追查最重要之關係人康丁之行蹤，實在有違常
    情。(三)依照被告所辯，康丁沒有將該車贈送予被告之意思，
    又已經有超過六個月的時間，沒有取回該車，竟然都沒有現
    身向被告追討，違反一般經驗法則云云。查原審認定被告僅
    係暫時向綽號康丁者借本件機車騎用，並無贓車之認識，已
    詳為論述明確，檢察官仍執前詞，指摘原判決不當，為無理
    由，應予駁回。
據上論斷，應依刑事訴訟法第368條，判決如主文。
本案經檢察官黃全祿到庭執行職務。
中　　華　　民　　國　　94　　年　　11　　月　　24　　日
　　　　　　　　　刑事第十五庭  審判長法　官  蔡永昌
　　　　　　　　　　　　　　　　　    法　官  蔡國在
　　　　　　　 　 　　　　　　　　　　法　官  張正亞
以上正本證明與原本無異。
不得上訴。
                                      書記官  鄭信昱
中　　華　　民　　國　　94　　年　　11　　月　　24　　日
